最　高　行　政　法　院　判　決　　　　　　　　　　九十一年度判字第一一五號
　　原　　　告　先啟股份有限公司
　　代　表　人　甲○○
　　被　　　告　財政部臺北市國稅局
　　代　表　人　張盛和
右當事人間因營利事業所得稅事件，原告不服行政院中華民國八十九年三月三十日台
八九訴字第○九一二七號再訴願決定，提起行政訴訟。本院判決如左：
　　主  文
原告之訴駁回。
訴訟費用由原告負擔。
　　事  實
緣原告八十三年度營利事業所得稅結算申報，列報營業收入淨額新臺幣（下同）一七
、二八九、一五七元，營業成本一○、九五一、九八九元，營業費用七、四八九、六
一一元，非營業收益三、○一二、九七九元，非營業損失一、七七一、八五三元，全
年所得額為八八、八六三元。被告初查，以其營業收入中六、二二一、一五二元係佣
金收入，乃轉列非營業收入，營業成本中製造部分無法勾稽，就該部分營業收入三、
九○八、四五八元按同業利潤標準（行業標準代號三二五二－一一毛利率百分之二十
四）核定其營業成本為二、九七○、四二八元，買賣業無法勾稽部分之營業收入二三
七、六四○元，亦按同業利潤標準（行業標準代號五二五－二一一毛利率百分之十九
）核定成本為一九二、四八九元，連同買賣業可勾稽部分依其申報認定成本五、七二
二、七三八元，核定營業成本合計八、八八五、六五五元，非營業收入九、二三四、
一三一元，全年所得額為二、一五五、○一七元。原告不服，申經復查結果，未准變
更。原告就職員楊俊勇、林莊銘二人薪資九八七、六○○元及伙食費二三、四○○元
部分，提起訴願、再訴願，均遭決定駁回，遂提起行政訴訟。茲摘兩造訴辯意旨於
次：
原告起訴意旨略謂：一、原告為貿易公司，主要係經營國際貿易業務，並未設廠製造
，所聘請人員亦屬多角貿易之業務人員，並不從事生產製造，是相關人事費用應歸屬
營業費用較符實情，原申報帳列製造成本係因會計人員專業能力欠佳誤植所致，被告
不能昧於事實逕予核定。二、原告八十三年度申報營業收入一七、二八九、一五七元
，其中六、二二一、一五二元係屬佣金收入，業經被告調整至營業外收入，而與佣金
收入有關之人事費用，如經常駐守大陸負責處理原告出貨品質良窳之售後服務，包括
原告職員楊俊勇、林莊銘等二人之薪資九八七、六○○元（原帳列製造費用－間接人
工）及其伙食費二三、四○○元（原帳列製造費用－伙食費），合計一、○一一、○
○○元，依收入與費用之配合原則，收入部分轉列營業外收入，則相關費用亦應歸於
營業外支出或營業費用方屬合理。至被告稱「原處份機關並無對系爭薪資及伙食費調
整或剔除，．．．」，顯非實情。綜上，請判決撤銷一再訴願決定及原處分等語。
被告答辯意旨略謂：一、原告不服被告之初查核定，以佣金收入六、二二一、一五二
元自營業收入轉列為營業外收入，惟相關之人事費用如楊俊勇、林莊銘之薪資九八七
、六○○元及其伙食費二三、四○○元，原列報為製造費用，亦應改列為營業費用云
云，申經復查結果，以楊俊勇等人之薪資支出及伙食費均依原告申報認定，並無調整
，乃未准變更。又原告訴稱其員工楊俊勇及林莊銘二人，常駐大陸負責售後服務，渠
等薪資及伙食費係與佣金收入有關之人事費用，原列報為製造費用項下之間接人工，
應改列為營業費用云云，並檢附楊俊勇之護照影本及林莊銘之入出境日期證明書影本
，查縱如原告所訴楊俊勇等二人係從事售後服務工作，則其應非屬佣金收入之相關費
用，自不應轉列為營業費用，且被告並無對系爭薪資及伙食費予以調整或剔除，所訴
核無足採。綜上論述：原處分及所為復查、訴願、再訴願決定並無違誤，請判決駁回
原告之訴等語。
　　理  由
按「稽徵機關進行調查或復查時，納稅義務人應提示有關各種證明所得額之帳簿、文
據；其未提示者，稽徵機關得依查得之資料或同業利潤標準，核定其所得額。」、「
本法第八十三條所稱之帳簿文據，其關係所得額之一部或關係課稅年度中某一期間之
所得額，而納稅義務人未能提示者，稽徵機關得就該部分依查得之資料或同業利潤標
準核定其所得額。」為行為時所得稅法第八十三條第一項及同法施行細則第八十一條
所明定。而所謂未提示兼指帳簿文據全部未提示，或雖提示而有不完全、不健全或不
相符者均有其適用，本院著有六十一年判字第一九八號判例及八十二年度判字第二○
八八號、第二七二○號判決，可資參照。又「帳簿文據，其關係所得額之一部而未能
提示者，依所得稅法施行細則第八十一條之規定辦理。」復為營利事業所得稅查核準
則（以下簡稱查核準則）第六條第一項前段所明定。本件原告八十三年度營利事業所
得稅結算申報，列報營業收入淨額一七、二八九、一五七元，營業成本一○、九五一
、九八九元，營業費用七、四八九、六一一元，非營業收益三、○一二、九七九元，
非營業損失一、七七一、八五三元，全年所得額為八八、八六三元。被告初查，以其
營業收入中六、二二一、一五二元係佣金收入，乃轉列非營業收入，營業成本中製造
部分無法勾稽，就該部分營業收入三、九○八、四五八元按同業利潤標準（行業標準
代號三二五二－一一毛利率百分之二十四）核定其營業成本為二、九七○、四二八元
，買賣業無法勾稽部分之營業收入二三七、六四○元，亦按同業利潤標準（行業標準
代號五二五－二一一毛利率百分之十九）核定成本為一九二、四八九元，連同買賣業
可勾稽部分依其申報認定成本五、七二二、七三八元，核定營業成本合計八、八八五
、六五五元，非營業收入九、二三四、一三一元，全年所得額為二、一五五、○一七
元。原告不服被告之初查核定，以佣金收入六、二二一、一五二元自營業收入轉列為
營業外收入，惟相關之人事費用如楊俊勇、林莊銘之薪資九八七、六○○元及其伙食
費二三、四○○元，原列報為製造費用，亦應改列為營業費用云云，申經復查結果，
以楊俊勇等人之薪資支出及伙食費均依原告申報認定，並無調整，乃未准變更。原告
訴稱，其員工楊俊勇及林莊銘二人，常駐大陸負責售後服務，渠等薪資及伙食費係與
佣金收入有關之人事費用，原列報為製造費用項下之間接人工，應改列為營業費用云
云，並檢附楊君之護照影本及林君之入出境日期證明書影本。查縱如原告所訴楊俊勇
等二人係從事售後服務工作，則其應非屬佣金收入之相關費用，自不應轉列為營業費
用，且被告並無對系爭薪資及伙食費予以核定，自非原告所得聲明不服，原告如認為
有錯帳情形，核屬更正問題，況非營業收入並無營業成本可言，售後服務工作亦非屬
佣金收入之相關費用，已如前述，原告據以主張本件有錯帳情形，並不可採。至被告
否准原告將楊俊勇、林莊銘之薪資及伙食費，由原列報為製造費用項下之間接人工，
改列為營業費用，並非將系爭薪資及伙食費剔除，原告所謂被告假未調整之名，行變
相剔除之實，亦無足採。綜上所述，本件原處分核與首開法令規定並無不合，一再訴
願決定遞予維持，亦無違誤，均應予維持，原告起訴意旨為無理由，應予駁回。
據上論結，本件原告之訴為無理由，爰依行政訴訟法施行法第二條、行政訴訟法第九
十八條第三項前段，判決如主文。
中　　華　　民　　國　　九十一　　　年　　　一　　　　月　　 十七 　　　日
                    最 高 行 政 法 院  第 二 庭
                                審 判 長 法  官　　　陳　石　獅
                                         法  官      林　家　惠
                                         法  官　　　彭　鳳　至
                                         法  官　　　徐  樹  海
                                         法  官　　　高  啟  燦
右  正  本  證  明  與  原  本  無  異
　　　　　　　　　　　　　　　　　　　　 法院書記官　王　福　瀛
中　　華　　民　　國　　九十一　　　年　　　一　　　　月　　二十三　　　日
